【裁判字號】    95,訴,886
【裁判日期】    951213
【裁判案由】    偽造文書等
【裁判全文】
臺灣臺中地方法院刑事判決               95年度訴字第886號
公  訴  人  臺灣臺中地方法院檢察署檢察官
被      告  己○○
         (即張啟昇)
選任辯護人  蘇顯讀律師
上列被告因偽造文書等案件，經檢察官提起公訴（95年度偵字第
5259號），本院判決如下：
    主    文
己○○共同連續意圖供行使之用而偽造有價證券，處有期徒刑陸
年。扣案偽刻之乙○○之印章壹枚、偽造之乙○○之駕駛執照壹
張、偽造之乙○○之國民身分證壹張、勞工保險投保資料清單（
乙○○）肆張、國稅局所得資料清單（乙○○）貳張、員工卡（
乙○○）壹張、教戰守則「乙○○」之部分壹張、如附表2之1所
載偽造之署押、印文、印章、扣案偽刻之甲○○之印章壹枚、偽
造之甲○○駕駛執照壹張、偽造之甲○○之國民身分證壹張、勞
工保險投保資料（甲○○）肆張、國稅局所得資料清單（甲○○
）貳張、員工卡（甲○○）壹張、教戰守則「甲○○」之部分壹
張、如附表二之二所載偽造之署押、印文、扣案之編號五、六、
十五、十七、十八之行動電話（不含SIM卡之部分）伍支、附表
三所示之本票、偽造之丑○○之國民身分證、駕駛執照上之偽造
印文、偽造之寅○○國民身分證、駕駛執照上偽造之印文、偽造
之丁○○之國民身分證及駕駛執照上偽造之印文、用以偽造丑○○、寅○○、丁○○之國民身分證、駕駛執照所用之偽造公印及
印章；扣案偽造之「林翔園」身分證壹張；扣案之行動電話貳支
（均不含SIM卡）；扣案變造之「壬○○」、「癸○○」、「鐘
惠文」國民身分證及汽車駕駛執照均各壹張；如附表四至八所示
偽造之署押、印文、印章及扣案偽造之「壬○○」印章壹顆；如
附表九所示未扣案偽造證件上之印文及蓋用於上開偽造證件上所
用之公印、印章，均沒收。
    事  實
一、己○○ (即張啟昇，綽號阿義、阿喜)前於民國九十三年間
    ，因犯連續偽造公印文罪，經臺灣高等法院臺中分院判處有
    期徒刑六月，經最高法院駁回己○○上訴而告確定在案 (於
    本案不構成累犯)。詎猶不知悛悔警惕，復另行起意，於九
    十三年年底某日，與子○○ (業經臺灣高等法院以九十四年
    度上訴字第三七五六號判處有期徒刑二年四月確定)、戊○○ (綽號石頭，另由檢察官移送最高法院併案審理)、庚○○、辛○○ (均經本院以九十四年度訴字第三八三二號各判
    處有期徒刑三年二月在案)、真實姓名不詳綽號「阿龍」、
    「阿咪」、「小江」、「劉董」、「陳美娟」 (綽號阿娟)
    、陳姓及曹姓男子等成年人共同組成詐貸集團，共謀持偽造
    、變造之證件，冒他人名義向銀行詐貸款項，其中「劉董」
    、「陳美娟」、陳姓及曹姓男子為己○○之「上游」，負責
    偽造、變造證件等資料，己○○負責與其上游「陳淑娟」等
    人聯絡，至子○○、戊○○ (綽號石頭)、庚○○、辛○○
    、「阿龍」則屬己○○之「下游」，「阿龍」及「戊○○」
    除均充當車手，負責載子○○、庚○○、辛○○等人前往銀
    行辦理詐貸手續外，並分別負責將子○○、庚○○、辛○○
    提供之照片交予己○○，再由己○○聯絡並轉交予「上游」
    供偽造、變造證件；子○○、庚○○、辛○○等人則負責出
    面持偽造、變造之證件至銀行冒名辦理相關詐貸款項手續。
    俟己○○即與後述各該次共同參與行詐之詐貸集團成員基於
    前揭分工方式 (各次共同參與人員詳如後述)，各共同基於
    犯常業詐欺取財罪之犯意聯絡，並基於共同行使偽造、變造
    特種文書、偽造私文書、偽造有價證券、偽造公印文之概括
    犯意聯絡及意圖為自己不法之所有，以不正方法由自動付款
    設備取得他人之物之概括犯意聯絡，互相支援聯繫，先後為
    下述行為：
(一)子○○先於九十三年間將其本人照片交給戊○○，再透過己○○將子○○照片交予「上游」以換貼照片方式變造「癸○○」、「鐘惠文」名義之國民身分證及汽車駕駛執照各一張
    ，並將偽造之「癸○○」印章交給子○○，供爾後之詐欺犯
    行使用。嗣於九十四年四月十一日，在新竹縣竹東鎮由子○○以「癸○○」名義，向不知情的陳能欽承租位於新竹縣竹
    東鎮豐八庄六六巷十六號三樓二室之房屋，子○○並以「癸○○」名義與陳能欽簽署該房屋租賃契約，並將該契約書交
    給陳能欽，行使該偽造之私文書，足生損害於癸○○及陳能
    欽。九十四年四月十四日再由子○○以「癸○○」名義，透
    過具共同犯意聯絡之「阿咪」、「小江」二成年男子協助，
    共同偽造癸○○名義之ADSL租用及異動申請書、網路服務契
    約、AD SL租用契約條款，行使該偽造私文書，向中華電信
    股份有限公司北區分公司新竹營運處申請市內電話裝設於前
    開承租之處所，中華電信股份有限公司因而至該處安裝電話
    號碼00-0000000號電話並提供網路服務，足以損
    害於癸○○及中華電信股份有限公司。
(二)己○○於九十四年間，將其「上游」利用子○○提供之照片
    ，並以不詳方式製作空白國民身分證，再填上以不詳方法取
    得之「曾素華」、「葉美紹」年籍，再黏貼子○○照片，以
    此方式偽造「曾素華」、「葉美紹」名義之國民身分證及「
    曾素華」名義之汽車駕駛執照後，再由己○○將該等偽造之
    證件交予戊○○再轉交子○○。子○○並親自至新竹市及不
    詳地點某刻印店偽造「曾素華」、「葉美紹」之印章各一枚
    後，旋於九十四年五月間某日，在臺灣土地銀行新竹分行偽
    造「曾素華」名義之存款帳戶申請書，持之向銀行員行使，
    而申請領得帳號000000000000號存摺後，再於
    九十四年五月九日，在臺中市某處中國信託商業銀行（下稱
    中國信託商銀）某分行，偽造「曾素華」名義之信用貸款申
    請書，提供上開土地銀行新竹分行「曾素華」帳戶為撥款帳
    戶，辦理貸款，行使該偽造之私文書，使該銀行之承辦人誤
    認係「曾素華」申請貸款，而陷於錯誤，致同意貸款新臺幣
    （下同）五十五萬元。子○○並於同日同址偽造「曾素華」
    名義現金卡及信用卡申請書，於卡片寄送地址勾選「同現居
    地址即新竹縣（市）竹東鎮五豐八庄六六巷（弄）十六號三
    樓之二」，該銀行承辦人員因而陷於錯誤，核卡後將卡號0
    00000000000號現金卡及卡號00000000
    0000000號信用卡及密碼寄送至上揭地址。子○○復
    持上揭詐欺取得之「曾素華」現金卡，於九十四年五月十九
    日至新竹市○○○路九三號中國信託商銀之自動櫃員機（
    ATM），插入該現金卡，鍵入詐欺取得之密碼以預借現金，
    使該銀行所設自動付款設備辨識系統陷於錯誤，誤認其係有
    正當權源持卡人，子○○因而連續以該不正方法由該等自動
    付款設備取得屬於該付款銀行之現金新臺幣 (下同)四萬九
    千元及十萬元，足以生損害於上開發卡銀行、財團法人聯合
    信用卡處理中心對於信用卡客戶管理之正確性、預借現金之
    付款銀行暨曾素華。子○○另於九十四年七月一日，在中國
    信託商銀新竹分行，偽造「葉美紹」名義之信用貸款申請書
    、存款帳戶申請書，辦理開戶及貸款，行使該偽造之私文書
    ，該銀行之承辦人誤認係「葉美紹」申請開戶、貸款而陷於
    錯誤，以致該行同意開立帳號000000000000號
    帳戶及核撥貸款五十萬元至該帳戶，子○○得款後分別將三
    次詐取之款項交予「阿龍」、「戊○○」。
(三)子○○復於九十四年六月十九日以「壬○○」之名義填寫信
    用貸款申請書，再傳真至「新竹國際商業銀行」臺中個人金
    融區域中心申請貸款，二人共同行使該偽造之私文書，足以
    生損害於壬○○及新竹國際商業銀行，嗣因申請書上資料有
    異，致該行未予送件審核及撥款；嗣子○○又提供其本人之
    照片底片予「阿龍」，透過己○○及前揭「上游」以換貼相
    片至「壬○○」之身分證、汽車駕駛執照及聯華電子公司服
    務證上（壬○○於九十四年六月十五日始發現證件遭竊）之
    方式而變造上揭三份證件。「阿龍」再於臺中市○○街路旁
    車內，將變造後之「壬○○」身分證、駕駛執照、及其所偽
    刻之「壬○○」印章交予子○○，二人隨即於九十四年六月
    二十七日持向苗栗縣勞工保險局申請壬○○之「勞工保險被
    保險人投保資料表」及向財政部臺灣省中區國稅局申請壬○○之「九十三年度綜合所得稅各類所得資料清單」，使該管
    公務員均陷於錯誤，誤認確係「壬○○」本人請領，而予以
    核發，足以生損害於前開機關審核申請人身分資料之正確性
    。二人再於九十四年六月二十九日十六時二十三分許，傳真
    前開經變造、冒領之證件及子○○以「壬○○」名義填寫之
    信用貸款申請書等文件，向復華商業銀行（下稱復華商銀）
    新竹分行申請貸款八十萬元（尚未對保及撥款）。又於同年
    七月四日郵寄相同證件資料及子○○以「壬○○」名義填寫
    之個人信貸申請書暨約定書等文件，向中國信託商銀公益分
    行申請貸款八十萬元，該銀行尚在查詢而未撥款。
(四)另戊○○復於九十四年三、四月間，透過己○○及「陳淑娟
    」，共同偽造林園翔之身分證一張，交予戊○○以備日後使
    用。
(五)於九十四年六月間之某日先由戊○○帶同庚○○、辛○○前
    往照像館拍照，作為偽造身分證、駕駛執照及員工識別證使
    用，嗣由戊○○將庚○○、辛○○之拍得之相片，交由己○○，再由己○○之上游以不詳方式製作空白國民身分證、汽
    車駕駛執照、聯電員工識別證，並填上以不詳方法取得之「
    丑○○」、「寅○○」、「乙○○」之年籍，再黏貼庚○○
    之照片，並以不詳方法偽造「內政部印」之公印文於該偽造
    之「丑○○」、「寅○○」、「乙○○」之國民身分證上，
    再於相片與證件之騎縫處，以偽造之「新竹縣政府」（丑○○、寅○○）、「雲林縣政府」（乙○○）之鋼印蓋用其上
    ，而偽造該印文，而偽造上開國民身分證三張。復以不詳方
    法偽造「交通部駕駛執照製發之章」之印文於上開偽造之「
    丑○○」、「寅○○」、「乙○○」汽車駕駛執照上，再於
    相片與證件之騎縫處，以偽造之「交通部公路總局製發之章
    」之鋼印蓋用其上，而偽造該印文，偽造汽車駕駛執照共三
    張，均足生損害於戶政機關與公路主管機關對於國民身分證
    與汽車駕駛執照核發與管理之正確性。另又填上以不詳方法
    取得之「甲○○」、「丁○○」之年籍，再黏貼辛○○之照
    片，並以不詳方法偽造「內政部印」之公印文於該偽造之「
    甲○○」、「丁○○」之國民身分證上，再於相片與證件之
    騎縫處，以偽造之「新竹市政府」、「臺中縣政府」之鋼印
    蓋用其上，而偽造該印文，而偽造國民身分證；又以不詳方
    法偽造「交通部駕駛執照製發之章」之印文於上開偽造之「
    甲○○」、「丁○○」汽車駕駛執照上，再於相片與證件之
    騎縫處，以偽造之「交通部公路總局製發之章」之鋼印蓋用
    其上，而偽造該印文，偽造汽車駕駛執照各一張，足生損害
    於戶政機關與公路主管機關對於國民身分證與汽車駕駛執照
    核發與管理之正確性。以此方式偽造「丑○○」、「寅○○
    」、「乙○○」、「甲○○」、「丁○○」名義之國民身分
    證、汽車駕駛執照及聯電員工識別證，另以不詳之方式偽造
    丁○○之扣繳憑單一紙後均交由戊○○轉交庚○○、辛○○
    上開偽造之身分證、駕駛執照及聯電員工身分證及扣繳憑單
    供貸款行使之用，足以生損害於丑○○、寅○○、乙○○、
    甲○○、丁○○、聯華電子、戶政機關與公路主管機關對於
    國民身分證與汽車駕駛執照核發與管理之正確性。另庚○○
    、辛○○與戊○○共同基於偽刻「丑○○」、「寅○○」、
    「乙○○」、「甲○○」、「丁○○」之印章之犯意聯絡，
    利用不知情之刻印店職員偽刻上開女子之印章各1枚，再由
    辛○○於九十四年六月三日、同月二十二日，以丁○○之名
    義至勞工保險局新竹辦事處，在被保險人投保資料查詢申請
    及簽收單上偽簽「丁○○」之署押各一枚，並於九十四年七
    月二十一日，以甲○○之名義，至勞工保險局臺中辦事處，
    在被保險人投保資料查詢申請及簽收單上偽簽「甲○○」之
    署押一枚。庚○○則分別於九十四年六月十五日、同年月二
    十九日、同年七月六日，至勞工保險局新竹辦事處、苗栗辦
    事處，在被保險人投保資料查詢申請及簽收單上偽簽「丑○○」（新竹市）、「劉欣怡」（苗栗）、「乙○○」（新竹
    縣）之署押（丑○○、乙○○之申請書上各有一枚，寅○○
    之申請書上有二枚，寅○○申請書上並蓋用有偽造寅○○印
    章所偽造之寅○○印文一枚），足以生損害於丁○○、甲○○、丑○○、寅○○、乙○○、勞工保險局上開辦事處對於
    上開資料管理之正確性，並使勞工保險局因而陷於錯誤而交
    付上開申請資料。庚○○另於九十四年六月二十九日至財政
    部臺灣省中區國稅局苗栗縣分局，提出上開偽造之「寅○○
    」之偽造身分證行使之，並在綜合所得清單查詢之申請書上
    偽簽「寅○○」之署押一枚，並將偽刻之寅○○之印章蓋用
    於上開申請書上，而同時偽造上開印文一枚，辛○○則於九
    十四年七月二十一日至財政部臺灣省中區國稅局臺中縣分局
    ，提出上開偽造之「甲○○」之偽造身分證而行使之，並在
    綜合所得清單查詢之申請書上蓋用偽刻之「甲○○」印章，
    而偽造上開印文一枚，分別足以生損害於寅○○、甲○○、
    戶政機關對於國民身分證管理之正確性及財政部臺灣省中區
    國稅局苗栗縣分局及臺中縣分局對於上開查詢紀錄資料之正
    確性，並使上開分局陷於錯誤而交付上開申請資料。
(六)上開貸款所需資料備妥後，庚○○乃單獨或透過辛○○之介
    紹，於附表一之一編號一至六所示之時間，由戊○○搭載至
    附表一編號一至六所示之地點，向各該銀行承辦人員偽稱其
    係丑○○、寅○○、乙○○，並各提出附表二編號一至六所
    示之偽造國民身分證、駕駛執照、員工識別證及上開申請之
    勞保資料、國稅局資料（惟編號二、五沒有提出勞工保險資
    料及國稅局資料），向各該編號所示之銀行申請貸款如附表
    一之一各該編號所示之金額，並於附表二之一編號一、二、
    三所示之文件上分別偽造丑○○、寅○○、乙○○之署押（
    數量詳如附表二之一編號一至三所示），另於附表二之一編
    號一至三所示之文書上各蓋用偽刻之丑○○、寅○○、乙○○之印章於其上，而偽造上開女子之印文（數量詳如附表二
    之一編號一至三所示）而偽造上開私文書，足以生損害於上
    開被冒名之女子、上開貸款銀行、聯華電子、戶政機關與公
    路主管機關對於國民身分證、汽車駕駛執照核發與管理之正
    確性及勞工保險局、財政部國稅局上開分局對於上開申請資
    料管理之正確性，並連續於九十四年六月二十日、同年七月
    十一日，基於意圖供行使之用之概括犯意聯絡，連續於附表
    三第一、二張所示之本票上簽署丑○○、寅○○之署押並蓋
    用偽造之印文於其上，而偽造有附表三第一、二張所示有價
    證券各一紙，各提出於臺新銀行、安泰商業銀行供擔保貸款
    清償之用。辛○○亦於附表一之二編號八至十一所示之時間
    ，由戊○○搭載至附表一之二編號一至四所示之地點，向各
    該銀行承辦人員偽稱其係甲○○、丁○○，並各提出附表一
    之二編號一至四所示之偽造國民身分證、駕駛執照、扣繳憑
    單（丁○○部分無國稅局資料，僅有偽造之扣繳憑單）等資
    料，向各該編號所示之銀行申請貸款如附表各該編號所示之
    金額，並於附表二之二編號一、二所示之文件上分別偽造丁○○、甲○○之署押（數量詳如附表二之二編號一、二所示
    ），另於附表二之二編號一、二所示之文書上各蓋用偽刻之
    丁○○、甲○○之印章於其上，而偽造上開女子之印文（數
    量詳如附表二之二編號一、二所示），用以偽造上開私文書
    ，足以生損害於上開被冒名之女子、上開貸款銀行、聯華電
    子、戶政機關、公路主管機關對於國民身分證、汽車駕駛執
    照核發及勞工保險局、財政部國稅局對於上開申請資料管理
    之正確性，並於九十四年六月十七日、同年月二十七日基於
    意圖供行使之用之概括犯意聯絡，連續於附表三第三、四張
    本票上簽署丁○○之署押並蓋用偽造之印文於其上，而偽造
    有附表三第三、四張之有價證券各一紙，各提出於臺新銀行
    、安泰商業銀行供擔保貸款清償之用，致附表一之一編號一
    至六、附表一之二編號一至四所示之銀行均因而陷於錯誤，
    而於附表一之一編號一至六、附表一之二編號一至四所示之
    時間撥款各該編號所示之貸款金額予庚○○、辛○○二人，
    庚○○、張清芳取得上開貸款金額之百分之六，均恃以維生
    ，並返還前二人所積欠債務，餘均交由戊○○處理，嗣於九
    十四年八月二日，戊○○搭載庚○○、辛○○二人共同前往
    臺北富邦銀行新竹分行辦理貸款，庚○○提出附表一之一編
    號六所示偽造之國民身分證、駕駛執照，上開申請之乙○○
    之勞工保險資料、九十三年綜合所得清單，並由庚○○在附
    表二之一編號三所示之申請書上，由辛○○在附表二之二編
    號二所示之文書上，分別偽簽乙○○之署押及甲○○之署押
    於各該申請書上並蓋用渠等偽造之乙○○及甲○○之印章於
    其上，而偽造上開私文書，足以生損害於上開被冒名之女子
    、上開貸款銀行、聯華電子、戶政機關、公路主管機關對於
    國民身分證、汽車駕駛執照核發及勞工保險局、財政部國稅
    局對於上開申請資料管理之正確性，向上開銀行詐稱要申請
    貸款四十萬元，辛○○亦提出附表一之二編號五所示之偽造
    身分證、駕駛執照、扣繳憑單及上開申請所得之甲○○之勞
    工保險資料，向該銀行詐稱要貸款七十萬元，並於九十四年
    八月九日十五時許，戊○○再搭載庚○○、辛○○至上開銀
    行辦理對保手續時，為警循線查獲，並扣得偽造之乙○○、
    甲○○之國民身分證、駕駛執照及聯電員工識別證各二張、
    偽刻之乙○○、甲○○印章各一枚、手機八支（均含SIM 卡
    ，其中編號五、六、十五、十七、十八之手機五支為己○○
    所有供本案犯罪所用之物，其餘與本案犯罪無關）、國稅局
    乙○○、甲○○之所得資料清單各二張、乙○○之投保資料
    表各三張、甲○○之勞工保險資料投保資料表二張、教戰手
    則二張。再於九十四年十一月十七日，在臺中縣大里市○○
    路八一二號，經警拘提己○○及戊○○到案，並扣得偽造之
    「林翔園」身分證一張。
(七)另於九十四年七月十一日十二時十分許，子○○前往新竹市
    ○○路二七六號復華商銀新竹分行辦理信用貸款之對保手續
    時，為警循線查獲，並扣得子○○所有，供犯罪所用之行動
    電話二支、變造之「壬○○」國民身分證及駕駛執照各一張
    、偽刻之「壬○○」印章一顆。子○○另於九十四年四月十
    九日上午十一時四十五分許，在臺北縣永和市○○路三二○
    號遭警查獲，並扣有變造之「癸○○」、「鐘惠文」國民身
    分證及汽車駕駛執照。
二、案經內政部警政署刑事警察局暨保安警察第二總隊第三大隊
    第四中隊報告臺灣臺中地方法院檢察署檢察官指揮偵查及臺
    新銀行、中國信託商業銀行訴由臺灣臺中地方法院檢察署檢
    察官偵查起訴。
    理  由
壹、證據能力部分：
(一)按現行刑事訴訟法為保障被告之反對詰問權，排除具有虛偽
    危險性之傳聞證據，以求實體真實之發見，於該法第一百五
    十九條第一項明定被告以外之人於審判外之言詞或書面陳述
    ，除法律有規定者外，不得作為證據。又被告以外之人於審
    判外之陳述，雖不符前四條之規定（即刑事訴訟法第一百五
    十九條之一至第一百五十九條之四），而經當事人於審判程
    序同意作為證據，法院審酌該言詞陳述或書面陳述作成時之
    情況，認為適當者，亦得為證據；當事人、代理人或辯護人
    於法院調查證據時，知有第一百五十九條第一項不得為證據
    之情形，而未於言詞辯論終結前聲明異議者，視為有前項之
    同意，刑事訴訟法第一百五十九條之五定有明文。本件檢察
    官、被告、辯護人，除辯護人就證人子○○、戊○○、辛○○、庚○○於偵查及審理中之證述主張依司法院大法官會議
    釋字第五八二號解釋應無證據能力云云外，其餘證據之證據
    能力並不爭執。
(二)按被告以外之人於審判外向法官所為之陳述，得為證據。被
    告以外之人於偵查中向檢察官所為之陳述，除顯有不可信之
    情況者外，得為證據。又證人、鑑定人依法應具結而未具結
    者，其證言或鑑定意見，不得作為證據，刑事訴訟法第一百
    五十九條之一、第一百五十八條之三分別定有明文。查，
    證人子○○於九十四年九月二十一日偵查中 (偵查案號九十
    四年度偵字第一八九六九號)係具結後為證述 (結文見該偵
    卷第五三頁)，且其證述並無顯不可信情況，依照上開說明
    ，自有證據能力。又證人子○○於九十四年四月十九日偵查
    中 (偵查案號為臺灣板橋地方法院檢察署九十四年度偵字第
    六八七○號，)；九十四年十一月十日偵查中 (偵查案號為
    臺灣新竹地方法院檢察署九十四年度他字第一七四七號)；
    九十四年七月十二日偵查中 (偵查案號為臺灣新竹地方法院
    檢察署九十四年度偵字第三九○四號)；九十四年七月十二
    日臺灣新竹地方法院法官訊問時 (臺灣新竹地方法院九十四
    年度聲羈字第一三五號)；同上法院於九十四年八月十八日
    、十月十七日審理中 (同上法院九十四年度訴字第六六八號
    )；臺灣高等法院於九十五年一月十二日、三月二十八日審
    理中 (該法院九十四年度上訴字第三七五六號)所為之證述
    ，均係以被告身分就其如何參與詐欺集團共同犯罪之過程予
    以陳述，被告己○○並非該案被告，則子○○在該案中既係
    以被告身分而為陳述，自無「應具結而未具結」之情況，其
    復係向檢察官、法官所為之陳述，依照上開說明，自有證據
    能力。證人戊○○於九十四年十一月十八日、同年月二十
    四日偵查中，均係具結後而為證述，自有證據能力 (結文見
    九十四年度偵字第一八九六九號偵查卷第七、三四頁)。
    證人庚○○、辛○○於九十四年十一月七日偵查中，係具結
    後而為證述，自有證據能力 (結文見同上偵查卷第六六、六
    九頁)。又證人庚○○、辛○○於本院九十四年度訴字第三
    八三二號審理中，以該案被告身分所為之陳述，自無「應具
    結而未具結」之情況，復係向檢察官、法官所為之陳述，依
    照上開說明，自有證據能力。證人戊○○嗣於本院審理中
    雖證稱：伊在偵查中所為證述，是在遭恐嚇情況下所為云云
    。惟證人戊○○於審理中先係證稱：今年即九十五年年初有
    人打電話叫伊不要指認子○○云云，經檢察官質以筆錄是在
    去年製作，當時有人恐嚇你嗎？等語之後，證人戊○○先係
    改稱：「在偵查庭外面有人恐嚇」我云云，隨即又改稱：「
    我是製作完筆錄出來被恐嚇。」云云。經檢察官質以「我是
    問你製作筆錄之前有無被恐嚇？」等語後，證人戊○○竟又
    改稱：「前一天在警察局，警察告訴我說己○○已經承認，
    是製作筆錄的警察跟我說的，叫我直接說己○○是主謀就好
    」云云，核證人戊○○所證情節先後反覆不一。且證人即九
    十四年十一月十七日十六時五十八分起至同日十八時二十五
    分止為被告戊○○製作第二次警詢筆錄之警察謝英杰到庭結
    證稱：伊是當時負責紀錄之警員，警詢筆錄內之問答，均係
    實際上依照問答之人所述記載，當初戊○○製作警詢筆錄之
    時，並無任何人對戊○○說被告己○○已經坦承等語，證人
    戊○○竟又當庭改稱：「 (對於證人謝英杰之證述，有何意
    見？)十七日我被通緝到案時，確實有警員對我這樣說。」
    、「 (哪個警員對你這樣說？)我忘記了。」、「 (是否當
    天接受警詢時，問你的警員？)我沒有印象。」、「 (你於
    十七日當時製作二次警詢筆錄，一次是在十五時二十分開始
    ，另一次是十六時五十八分開始，是在那個時間點，警員告
    訴你被告己○○已經坦承？)忘記了。」、「 (提示十七日
    第一次及第二次警詢筆錄，是那個警員這樣告訴你？)我忘
    記了，不知道是第一次或是第二次詢問時說的。」、「 (
    那個警員這樣說的？)不是幫我製作筆錄的警員，是否二次
    幫我製作筆錄的警察都不是，我已經記不清楚。」云云，所
    證先後反覆不一，益難憑採。再者，證人子○○、戊○○、
    辛○○、庚○○，均於本案審理中到庭接受詰問，被告己○○之對質、詰問權，已獲保障、實現，均附此指明。
貳、實體方面：
一、訊據被告己○○矢口否認有上開犯行，辯稱：子○○在為警
    查獲前，固曾邀伊提供證件並充當車手，但伊未及參與，子
    ○○即已遭查獲云云。惟查：
(一)上揭犯罪事實，除被告己○○是否為詐欺集團成員而就前揭
    犯罪事實，具有犯意聯絡及行為分擔一節外，餘均據證人即
    共同正犯子○○、戊○○、庚○○、辛○○於警詢、偵查中
    ；證人即共同正犯子○○於臺灣新竹地方法院九十四年度訴
    字第六六八號、臺灣高等法院九十四年度上訴字第三七五六
    號審理中；證人即共同正犯庚○○、辛○○於本院九十四年
    度訴字第三八三二號審理中分別證述在卷，互核大致相符，
    並與證人曾素華、葉美紹於偵查中證述自己不認識被告，也
    沒有申請信用貸款、信用卡、現金卡等語；證人邱世澤、張
    靜芬、鄭資華、被害人壬○○、癸○○、丁○○等人在警詢
    中陳述之內容；告訴代理人黃小訓於警詢、證人曾柏凱於警
    詢、告訴代理人張惠玲於警詢、被害人丁○○於警詢及偵訊
    、被害人丑○○於警詢及偵訊、被害人乙○○於警詢及偵訊
    、被害人寅○○於警詢及偵訊、被害人甲○○於警詢及偵訊
    、證人丙○○於警詢、本院審理時、告訴代理人洪明瑞、王
    敦品、胡其安、楊志賢於警詢中證述情節相符，並有冒用「
    曾素華」名義偽造之中國信託商銀匯款申請書、中國信託商
    銀個人信貸申請書暨約定書、中國信託商銀現金卡申請書、
    中國信託商銀信用卡申請書、及冒用「葉美紹」名義偽造之
    中國信託商銀個人信貸申請書暨約定書、臺灣土地銀行帳號
    000000000000號存摺封面影本、對帳單、偽造
    葉美紹、曾素華國民身分證影本；偽造之貸款申請書、電話
    申請書、契約書等附卷可參並有扣案供詐欺犯行使用行動電
    話二支、變造之「壬○○」國民身分證及駕駛執照各一張、
    偽刻之「壬○○」印章一顆、變造之「癸○○」、「鐘惠文
    」國民身分證及汽車駕駛執照；偽造之「甲○○」、「乙○○」之國民身分證、汽車駕駛執照、員工卡各二枚、偽刻「
    甲○○」、「乙○○」之印章各一枚、如主文所示編號之手
    機五支（均含SIM卡）、國稅局乙○○、甲○○之所得資料
    清單各二張、乙○○之投保資料表各三張、甲○○之勞工保
    險投保資料表二張、教戰手則二張扣案可稽，且有經曾柏凱
    指認之庚○○、辛○○口卡片、以甲○○名義申請之臺北富
    邦銀行申請信用貸款之信用貸款申請書、錢櫃聯名卡申請書
    、富邦信用卡申請書、富邦發現金卡申請書、富邦個人責任
    險暨傷害險要保書、駕照、身分證、勞工保險被保險人投保
    資料表、九十三年度綜合所得稅各類所得資料清單、以乙○○名義申請之臺北富邦銀行申請信用貸款申請書、駕照、身
    分證、勞工保險被保險人投保資料、九十三年度綜合所得稅
    各類所得資料清單、搜索筆錄、扣押筆錄、扣押物品目錄表
    、以丑○○名義申請之中國信託商業銀行個人信貸借據暨約
    定書、身分證、駕照、聯華電子職員證、個人信貸申請書暨
    約定書、以寅○○名義申請之中國信託商業銀行個人信貸申
    請書暨約定書、個人信貸借據暨約定書、身分證、聯華電子
    職員證、辦理各項業務申請書、駕駛執照、以丑○○名義申
    請之臺新銀行申請信用貸款申請書、信用貸款借據暨約定書
    、本票及本票授權書、身分證、駕照、聯華電子職員證、九
    十三年度綜合所得稅各類所得資料清單、九十二年度綜合所
    得稅各類所得資料清單、勞工保險被保險人投保資料表、臺
    新銀行九十五年一月二日臺新總法制字第○九五○○○○○○○七號函、以丁○○名義申請之臺新銀行申請信用貸款相
    關資料（臺新銀行信用貸款借據暨約定書、本票及本票授權
    書、身分證、駕照、個人貸款動支暨代繳費用授權書、臺新
    銀行信用貸款申請書、九十三年度各類所得扣繳暨免扣繳憑
    單、勞工保險被保險人投保資料表、臺新銀行九十五年一月
    二日臺新總法制字第○九五○○○○○○○七號函、以乙○○乙○○名義申請之遠東商銀申請信用貸款申請書、駕照、
    身分證、勞工保險被保險人投保資料表、九十三年度綜合所
    得稅各類所得資料清單、以甲○○名義申請之遠東商銀申請
    信用貸款申請書、駕照、身分證、聯華電子職員證、勞工保
    險被保險人投保資料、九十三年度綜合所得稅各類所得資料
    清單、以丑○○名義申請之新竹國際商銀申請信用貸款申請
    書、身分證、駕照、聯華電子職員證、九十三年度綜合所得
    稅各類所得資料清單、勞工保險被保險人投保資料表、以丁○○名義申請之新竹國際商銀申請信用貸款申請書、身分證
    、駕照、聯華電子職員證、九十三年各類所得扣繳暨免扣繳
    憑單、以寅○○名義申請之安泰商業銀行申請信用貸款申請
    書、信用借款契約書、本票及本票授權書、駕照、身分證、
    聯華電子職員證、九十三年度綜合所得稅各類所得資料清單
    、勞工保險被保險人投保資料表、以丁○○名義申請之安泰
    商業銀行申請信用貸款申請書、身分證、本票及本票授權書
    、信用借款契約書、勞工保險被保險人投保資料表、九十三
    年度各類所得扣繳暨免扣繳憑單、安泰商業銀行九五年三月
    一日安消發字第○九五六○○○○七二號函、臺北富邦商業
    銀行九十五年一月九日北富信卡字第○○二一號函在卷可憑
    。且經本院調閱子○○、庚○○、辛○○前揭刑案案卷核閱
    無訛，復有臺灣高等法院九十四年度上訴字第三七五六號刑
    事確定判決及本院九十四年度訴字第三八三二號刑事判決在
    卷可參。
(二)
1、被告於九十四年十一月十八日偵查中接受檢察官訊問當時即
   已選任辯護人蘇顯讀律師全程在場，當時被告並向檢察官直
   承：伊有參與冒貸集團，綽號「劉董」、「阿娟」、陳姓及
   曹姓男子是伊上游，至戊○○、子○○、庚○○、辛○○則
   為伊下游。又「劉董」、「阿娟」、陳姓及曹姓男子等四人
   ，有的負責偽造證件，有的負責偽造資料。庚○○、辛○○
   、子○○、戊○○都是車手。「劉董」好像姓鄭，阿娟好像
   叫陳美娟，陳姓及曹姓男子真實姓名伊不知道。伊在報紙上
   曾看到「劉董」被捉，伊有看到「劉董」姓名。伊確實曾與
   子○○、子○○友人及男友、戊○○及其女友一起至大里市
   阿拉丁KTV。伊並曾與子○○、子○○友人及男友、戊○○及
   其女友、庚○○、辛○○等人一起至臺中之海產店，當時子
   ○○有談到冒貸的事，並說是冒用聯電員工名義、資料冒貸
   等語，有偵訊筆錄在卷可按，並經本院會同被告、選任辯護
   人蘇顯讀律師、檢察官，於九十五年九月十八日當庭勘驗該
   日偵訊錄影光碟無誤，製有勘驗筆錄一份在卷可憑 (見本院
   卷第一四七頁)。且證人戊○○於九十四年十一月十七日警詢
   中對於有關「阿娟」及證人子○○其人之陳述，顯係指不同
   之人，其中尤以證人戊○○於當日警詢中證稱：「（現警方
   提供四組照片供你指認，每張有四人，但不一定有你認識的
   人在內，這四組人當中你認識哪些人？）我認識P一編號二中
   的己○○，P二編號四中的子○○，P三編號三中的小靜及P四
    編號三中的小惠。」、「（你們這個冒貸集團除了你、庚○○、辛○○之外還有那些人參與作案？）尚有真實姓名不詳
   、綽號阿娟之女子、子○○、己○○、綽號阿龍之男子..
   。」、「首腦為真實姓名不詳、綽號阿娟之女子。我負責擔
   任司機載送庚○○、辛○○二個擔任人頭，至銀行辦理手續
   。子○○也是人頭，由阿龍負責擔任司機接送。己○○負責
   與阿娟聯絡，討論如何冒貸與辦理貸款等細節問題，再由阿
   娟負責分配工作給我們。至於阿咪是阿龍的朋友，阿咪有沒
   有擔任人頭，這部分我不太清楚。」等語至為明顯。證人戊○○嗣於審理中始改稱：伊警詢中所稱之「阿娟」係指子○○云云；被告於審理中改辯稱：伊所稱之「阿涓」係指子○○云云，均難憑採。
2、證人戊○○於九十四年十一月十八日警詢中證稱：「（你
   可知「阿娟」係自行制作或自何處取得該偽造之身分證？）
   這部分我不清楚。」、「（你與綽號「阿龍」之男子如何認
   識？）我們是於九十三年底經由己○○介紹認識的。我們也
   是以亞太門號聯絡，電話號碼我也忘記了，最近都沒有聯絡
   了。」、「欲冒貸員工之資料如何取得我不清楚，所有要辦
   理貸款的證件如身分證、員工識別卡、勞保及薪資所得等資
   料『都是由己○○拿給我』，再由我轉交給庚○○、辛○○
   兩人，至於要向那家銀行辦理貸款，『己○○有時會告訴她
   們』，如果己○○沒交代，就由她們二人自行去聯絡，等到
   銀行部分聯絡妥當，張氏姊妹便會聯絡我前往臺中不特定之
   路段去載她們二人前往銀行。等到領到錢之後，張氏姊妹會
   當場將錢交給我，我扣除冒貸金額一成當場發給他們，『剩
   下的再由我拿去交給己○○或阿娟二人』，交錢時他們會把
   我的酬勞當場給我。」、「人頭拿冒貸金額之一成，我以冒
   貸之件數計算，每件拿約二千。『剩下的交給己○○或阿娟
   』，他們怎麼分我就不清楚，我約分得共十五萬元左右。」
   、「我們都用亞太手機聯絡，由人頭持偽造證件自行去租屋
   及申請電話，租金及電話費用由己○○提供。」、「（警方
   逮捕庚○○時，在渠身上查扣有乙○○之年籍及聯徵資料一
   張，現提供予你檢視，這張資料係何人書寫的？）是我書寫
   的，『己○○提供資料給我』，我再謄錄到設計好的表格內
   交給她們。」、「（現警方出示庚○○及辛○○二人坦承曾
   冒貸之作案過程一覽表供你檢視，這些冒貸案件你是否均有
   參與？）經我詳細看過，表列編號一至十二之犯罪我均有參
   與，原則上她們二姊妹只要出門都是由我負責開車接送。」
   、「（編號十四至十七之案件係何人所為？）經我檢視，臺
   新銀行提供蔡玉惠之申貸資料照片中之人係曾與阿龍一起出
   現之女子，真實身分不詳，只見過一次面，另外在國泰世華
   銀行提供之『葉美紹』申貸資料，該照片之女子應該是黃淑
   娟。」、「（子○○曾冒用那些聯電員工之身分去申請貸款
   ？）除了剛剛認出的葉美紹之外，其他的我不清楚。」、「
  （據子○○供稱，渠用來租屋及申請中華電信固網電話之「癸○○」偽造身分證係你在竹東鎮麥當勞處交給她的，是否屬實
  ？）是的，詳細時間我已經忘記了。」、「（綜上子○○之指
  述，你們集團所使用之偽造證件，是否均是你所偽造出來的？
  ）我是向己○○拿的，己○○交代我拿給她的。」、「（九十
  四年七月八日係何人提議前往臺中市某海產店慶祝冒貸成功？
  有那些成員前往？吃完飯後並前往大里市阿拉丁KTV唱歌？）
  是己○○提議至海產店吃飯的。因為我們已經有冒貸成功好幾
  件，己○○請我們吃飯。有「阿龍」、子○○及其男友、張氏
  姊妹、己○○還有我本人，阿咪也有去。吃完飯後所有人都一
  起前往阿拉丁唱歌。」等語。於九十四年十一月十八日偵查
  中結證稱：「我都叫己○○「阿喜」，庚○○「小靜」、辛○○「小惠」、李俊江「小江」。」、「.. 是己○○找我參與
  的。」、「（共有何人參與？）庚○○、辛○○、子○○、小
  江、阿龍、己○○。」、「我負責當司機，在庚○○、辛○○
  去銀行辦貸款，前後有到臺新銀行、新竹商銀、安泰銀行、中
  國信託、遠東商銀、臺北富邦，阿龍負責載子○○去銀行辦貸
  款，小江是子○○的朋友，小江有無參與我不清楚，我只見過
  小江二、三次面，『己○○負責將偽造的身分證、駕照、識別
  證及財力證明交給我』，我於要到銀行冒貸的當天再將偽造的
  證件、資料交給庚○○、辛○○，我會叫他們先背資料，帶他
  們到銀行後，庚○○、辛○○會將冒貸所得交給我，『我再交
  給己○○』。」、「（與己○○如何聯絡？）手機，庚○○、
  辛○○被查獲後，手機都停用了。」、「 (己○○交給你的資
  料如何來？）我不清楚，也不曾看過他偽造資料。」、「（冒
  貸集團是否會固定時間聚會？）只有一次，是己○○找的，在
  臺中的海產店，有子○○及其男友、庚○○、辛○○、小江、
  阿龍、阿咪、己○○及我。」、「（申請貸款的電話如何來？
  ）是庚○○、辛○○去租房子有申請室內電話，資料是己○○
  給他們的，都是偽造的。」等語。於本院審理中結證稱：伊
  於九十四年十一月十八日在地檢署地下室內勤訊問時，就被告
  己○○犯罪部分以證人身分作證陳述時均係據實陳述，冒貸集
  團成員確實包括己○○。另伊於九十四年十一月十七日警察詢
  問時，供稱集團成員包括己○○、己○○負責跟阿娟聯絡，亦
  係依照伊所知的據實陳述。渠等開始實施冒貸之前，伊等詐欺
  集團成員確實有在臺中市○○街一三三號四樓之三子○○住處
  聚會，商量本案如何做，己○○也有去過一、二次。在渠等開
  始實施冒貸之前，己○○就知道渠等要如此詐貸款項等語。
3、證人子○○於九十四年八月十日警詢中證稱：「 (癸○○
   的證件是何人給妳的？他在何處交給妳的？）是綽號石頭的
   男子，他在竹東鎮麥當勞交癸○○的身分證給我。」、「阿
   龍與石頭不是我們犯罪集團的主導人物，主導的是一位叫阿
   義仔的男子。」、「（你是否知道阿義仔的真實姓名與聯絡
   電話？）不知道。」、「（你是否有見過你所說的綽號阿義
   男子？如果有看過是在何處看到？）有見過，也是在臺中市
   ○○街一三三巷那邊看到的。」、「（你可不可以描述阿義
   仔的長相？）他有雙眼皮，蓄西裝頭，六四年次，身高約一
   七○，體重約七五公斤。他開銀色BMW轎車。」、「我們有在
   臺中縣大里市阿拉丁KTV唱歌過。在九十四年七月八日晚上九
   時左右。」於九十四年八月十九日警詢中證稱：「（那天
   九十四年七月八日你們在大里市○○路阿拉丁KTV，當時共有
   多少人？）共七人。一個綽號叫阿義、石頭、阿龍及石頭的
   女朋友，我和我男朋友及一名年約四十歲男子。」、「（警
   方從車籍電腦系統中查出妳名下有三部自小客車、一部重機
   ，是否為阿龍所購買的？）綽號阿義所購買的。」、「 (妳
   們在新竹三個租屋處所裝之ADSL是作何使用？這些電話是否
   有轉接出去？）轉接使用。」。於九十四年八月二十四日
   警詢中證稱：「（妳所屬之組織是否有人到過妳所承租之臺
   中市○○街一三三號四樓之三？何人？作何事？）有的。阿
   義、石頭、阿龍、庚○○及辛○○。交付資料文件、分前、
   飲酒等事。」、「 (綽號阿義的男子在組織內擔任何角色？
   警方出示嫌犯照片共四人給你指認是否有綽號阿義的照片？
   ）主謀。負責提供偽造證件。有的，編號二就是阿義（己○○）。」、「（綽號阿龍的男子在組織內擔任何角色？）擔
   任司機，負責載我們去貸款。」、「（你何時開始跟上述成
   員來往？）去年（九十三年底）。用偽造證件辦人頭帳戶、
   行動電話卡。」、「（你是否知道綽號阿義（己○○）所交
   付與妳們的偽造證件，是在何處所制作？）不知道。」、「
   （妳們冒名被害人向銀行貸款後，銀行核貸下來之款項都是
   交給何人？）全數都交給阿義（己○○）處理。」、「（阿
   義收到錢如何分我不知道，我只知道我冒名核貸下來之款項
   ，阿義給我全數的一成。」、「我有聽阿義說過，遭我們冒
   名貸款的被害人資料是該公司員工透露的（聯電公司）。」
   於九十四年九月二十一日偵查中結證稱：「（己○○、戊○○、李俊江綽號為何？）阿義、石頭、小江。」、「阿義
   是主謀，戊○○及綽號「阿龍」是負責載庚○○、辛○○及
   我到銀行去辦裡貸款，小江是我找來要向銀行辦理貸款的人
  ，但小江只有拿偽造的證件去申請電話，另外還有綽號「阿咪
  」的人有拿偽造的證件去申請電話。」、「（偽造的證件何來
  ？）都是石頭及阿龍拿來的，應該是阿義偽造的。」、「 (
  冒用他人的名義申請電話作何用？）貸款用的，會填在銀行貸
  款申請書，讓銀行聯絡貸款人使用。」、「（有無冒用癸○○
  名義在竹東承租房子？）有，也是填在銀行貸款申請書上面的
  ，我只有承租這一次，其他的由阿咪及小江持偽造證件去承租
  ，地點大都在新竹。」、「（你與庚○○、辛○○持偽造證件
  至銀行冒貸後所得款項如何處理？）阿龍及石頭會載庚○○、
  辛○○及我到銀行後，貸款所得會先交給阿龍及石頭，再轉交
  給阿義。」、「（集團何時起開始冒貸？）九十四年的五、六
  月。」、「（何人發起要冒貸？）是阿義，我先認識石頭的同
  學叫魏名杉，由魏名杉介紹我認識石頭，才經由石頭認識阿義
  及阿龍，魏名杉綽號「小杉」。」、「（有無看過阿義在偽造
  證件？）沒有。都是做好後交給我們。」、「（阿義要偽造證
  件前有無向你、庚○○、辛○○及其他人拿照片？）有，第一
  次就把底片交給石頭。」、「（提示李俊江、戊○○、張啟昇
  、辛○○、庚○○照片，是否認識？他們有無參與？）我都認
  識，他們都有參與。」、「（冒用那些公司員工資料？）只有
  冒用聯電公司，我聽阿義說是聯絡本身員工流出來的。」、「
  （阿義有車嗎？）開白色或銀色的BMW。」。於九十四年十
  一月十日偵查中證稱：「（經濟來源？）我在冒名申請信貸及
  信用卡，現金卡的預借現金是我部分的經濟來源。」、「（有
  無冒葉美紹名義申請信用貸款？）有，是在九十四年七月一日
  新竹分行申請，申請時我有提出葉美紹的身分證件，並在申請
  書上簽名，印章也是我自己帶過去的。」、「（有無冒曾素華
  名義申請信用貸款、現金卡、信用卡？）有，在臺中不曉得哪
  一家分行，我也有提出曾素華的身分證件，我也有帶曾素華的
  印章。」、「在九十四年五月，也是提出身分證、印章及駕照
  至土地銀行新竹分行申請，印章應該是同一各印章，但刻章地
  點我忘記了，身分證、駕照及印章，我辦完貸款申請後就拿給
  我們集團的成員，名叫戊○○，我和他都是電話聯絡，電話都
  一直換，電話也是人頭的電話，所以也沒有正確的聯絡方式。
  」、「（偽造的證件何來？）都是集團給我的，我都跟戊○○
  及一名叫阿龍的男子聯絡，證件是我提供照片給他們，他們再
  將制作好的證件交給我，那些證件整張都是假的，只是貼上我
  的相片，這些證件都已經交給戊○○了。」、「（如何得知葉
  美紹、曾素華資料？）都是集團提供給我的。」、「（提示證
  二、六、八、十一，總共冒葉美紹、曾素華名義領取多少錢？
  ）如告訴人所述之金額。」、「（這些錢現在何處？）集團分
  掉了，怎麼分的我不曉得，我自己分到一成，約十一、十二萬
  元。」、「（申請信用貸款、現金卡、信用卡及提領款項時有
  無其他人陪同？）就由阿龍及戊○○輪流開車載我去申請及領
  款，但下去申請及領款時，都只有我一個人。」、「（你如何
  接觸到這個集團？）我的朋友魏明生介紹認識的，.. 他才介
  紹我認識戊○○。」。於九十四年七月十二日偵查中證稱：
  「（被害人壬○○的身分證你在何時、何地取得的？)是一個
  綽號阿龍的人在九十四年七月初在臺中市○○街路上在他開的
  車上交給我的。」、「要我盜辦勞保及所得稅的相關申報資料
  作為財力證明，以便向銀行盜辦貸款。」、「（扣案之壬○○
  身分證上之照片是你本人嗎？是你換貼的嗎？）是我本人，不
  是我換貼的，是阿龍他們給我的。」、「... 叫我交我照片的
  底片給他們，給他們作為貸款的相關證件使用。」於九十四
  年十月十七日新竹地院審理中證稱：「（對於九十四年四月十
  九日在永和市被查獲的鐘惠文及癸○○身分證、駕照、有何意
  見？）是綽號叫「石頭」的人給我的，我不知道他們什麼時候
  、什麼地方偽造的，他們是九十四年四月十九日在臺北車上給
  我的，『我是去年九十三年交給他們底片』，他們做好證件再
  交給我的。」。於九十五年一月十二日高院審理中證稱：「
  （於民國九十四年間將其照片交給綽號阿龍、戊○○之人，有
  該二人以換貼照片之方式，偽造曾素華、葉美紹名義之國民身
  份證及曾素華汽車駕駛執照？）對。」、「（所領的錢你自己
  拿走或有無分給綽號阿龍、戊○○？）他們全部領走，我分到
  十分之一，每筆錢我都分十分之一。」等語。於本院審理中
  結證稱：伊係透過戊○○認識己○○，有人稱呼己○○阿義，
  九十四年七月八日在大里市阿拉丁KTV伊所屬以假冒證件去詐
  貸款項的成員有聚餐，是己○○邀的，當天己○○、庚○○、
  張靜芬、伊男友丙○○、戊○○都有去。此外，己○○、戊○○及阿龍亦曾至臺中市○○街一三三號四樓之三找伊談要至何
  處冒貸等如何作案的事情。伊在九十四年九月二十一日偵訊所
  證內容包括證稱阿義是主謀，戊○○、阿龍負責載庚○○、辛○○跟伊到銀行辦理貸款等語，均係事實，伊當時所稱之阿義
  即是庭上被告己○○，另小江是伊找來加入詐欺集團。被告當
  庭所稱「冒貸是子○○約我去五義街，問我是否要做，我本來
  有答應，可是實際上我還沒有做，他們就出事情了」等語與事
  實有出入，被告所述不實等語。
(三)細核證人戊○○證稱：伊係於九十三年底經被告介紹認識「
    阿龍」，渠等詐貸集團成員所有要辦理貸款的假證件如身分
    證、員工識別卡、勞保及薪資所得等資料都是由己○○交予
    伊，再由伊轉交給庚○○、辛○○。且要向何家銀行辦理貸
    款，己○○有時也會告知，待領到詐欺款項，張氏姊妹會當
    場將錢交予伊，伊扣除冒貸金額一成當場發給張氏姊妹，『
    剩下的再由伊拿去交給己○○或阿娟，交錢時他們會把當場
    給付伊酬勞，至於己○○與阿娟他們怎麼分，伊不清楚，警
    察逮捕庚○○時，查扣之乙○○之年籍及聯徵資料一張，係
    伊依己○○提供之資料書寫。渠等成員所使用之偽造證件，
    均是己○○交予伊。『己○○是負責將偽造的身分證、駕照
    、識別證及財力證明交予伊』，伊再轉交庚○○、辛○○，
    庚○○、辛○○會將冒貸所得交予伊，『伊再交給己○○』
    。伊並不清楚己○○所提供之偽造證件、資料如何取得等語
    ；及證人子○○證稱：阿龍與石頭不是伊所屬犯罪集團的主
    導人物，主導的是阿義 (即被告己○○)，己○○是負責提
    供偽造之證件，但都是戊○○及阿龍交予伊。伊係從九十三
    年底即開始與該等成員往來並用偽造證件辦人頭帳戶、行動
    電話卡。渠等冒名向銀行貸得款項，是交給己○○處理。至
    於己○○如何分配伊不清楚，己○○會交付核貸所得款項之
    一成予伊等語，顯均與被告向檢察官直承：伊有參與冒貸集
    團，『綽號「劉董」、「阿娟」、陳姓及曹姓男子是伊上游
    』，『伊下游有戊○○、子○○、庚○○、辛○○』。又劉
    董」、「阿娟」、陳性及曹姓男子等四人，有的負責偽造證
    件，有的負責偽造資料。庚○○、辛○○、子○○、戊○○
    都是車手等語相吻合，被告此部分自白既係在辯護人蘇顯讀
    律師全程在場情況下為之，復與證人戊○○、子○○證述情
    節相符，顯係依據事實而為自白。被告嗣於審理中翻異前詞
    ，改以前揭情詞置辯，要係臨訟卸責之詞，委無可採。至證
    人戊○○於審理中雖亦曾翻異前詞，改稱：伊之前所述不實
    云云。惟核其對於其何以會向警察及檢察官如此證述一節，
    時而稱是遭恐嚇，被要求不能供出子○○云云，時而稱：是
    警察對伊稱己○○已坦承，伊才如此證述云云，所證先後不
    一，且其於九十四年十一月十八日本院內勤法官訊問時並證
    稱：伊在警局所言均實在，均係依伊自己意見陳述。伊在檢
    察官面前所言亦均實在，並有看過筆錄，確實是己○○邀伊
    加入冒貸集團。伊在集團內負責開車，載人去辦理貸款，冒
    貸所得，伊會交予己○○，己○○再交予集團等語 (見本院
    九十四年度聲羈字第一五一四號刑事卷第六至七頁)，是其
    於本院審理中翻異前詞改為有利於被告之陳述，已難憑採。
    況證人戊○○如真係反於真實而為前揭不利於被告之證述
    ．又何以能與被告上開於偵查中之自白及證人子○○之說詞
    大致相符，辯護人請求傳訊之證人戊○○於審理中所為翻異
    前詞之證述，顯係事後迴護、附和被告之詞，不足採信。且
    證人子○○既已經法院判處罪刑確定在案並已入監服刑，其
    於服刑時在本院審理中結證時，當無再捏詞誣陷被告必要，
    益徵其於本院審理中當庭駁斥被告辯解，確屬可採。再者，
    被告於九十四年八月七日起至同年月十九日止，另案遭羈押
    ，固有被告在監在押紀錄表一份在卷可稽。惟被告在本件詐
    欺集團中本屬在「上游」及「下游」間居中聯絡、轉交資料
    、款項之角色，並非實際出面辦理貸款手續之人，則其雖另
    案於此段時間遭羈押，其他共同正犯自能繼續依進度詐騙，
    並無礙與被告等共同正犯共同為上開犯行之認定，附此指明
    。
(四)被告確有如上揭犯罪事實欄一 (四)部分所示共同偽造「林
    翔園」身分證一張之事實，業據證人戊○○於九十四年十一
    月二十四日偵查中及本院審理中結證在卷。復有偽造之「林
    翔園」身分證一張扣案可佐。參之，證人戊○○於本院審理
    中已對被告多所迴護，當無反於真實誣陷被告此部分犯行必
    要，被告此部分犯行，亦堪認定。
(五)綜上所述，被告所辯要係事後卸責之詞，無可採信。本案事
    證明確，被告犯行堪以認定。
二、
(一)按刑法上所稱之公印，係指表示公署或公務員資格之印信而
    言，如本案偽造身分證所用之「內政部印」，如不足以表示
    公署或公務員之資格者，不得謂之公印，即為普通印章。行
    為人所偽造之「交通部公路總局監理處行車執照之章」，其
    機關全銜之下既綴有「行車執照之章」數字，其非依印信條
    例規定，由上級機關所製發之印信，以表示該機關之資格者
    甚明，自非公印；又按刑法上所稱之公印，係指示表示公署
    或公務員資格之印信而言，如僅為該機關內一部分之識別，
    不足以表示公署或公務員之資格者，即非刑法第二一八條第
    一項所指公印，而屬同法第二百十七條第一項之印章，最高
    法院六十九年臺上字第一六七六號判例、七十二年度臺上字
    第一八二三號判決可資參照。查本件扣案之偽造駕駛執照，
    其上所記載「交通部駕駛執照製發之章」戳章及「交通部公
    路總局製發之章」鋼印，分別綴有「之章」字眼，非印信條
    例所定，表示公署或公務員資格之印信，應屬刑法第二百十
    七條第一項之印章。
(二)按扣繳憑單、被保險人投保資料查詢申請及簽收單、綜合所
    得清單查詢之申請書、貸款申請書、約定書、各項業務申請
    書均足以表明制作者之一定意思，自屬私文書之一種。又國
    民身分證、駕駛執照及員工證均係表示上開證件持有人關於
    服務之相關證書，性質上係屬刑法第二百十二條之特種文書
    。
(三）另按刑法上所謂常業犯，係指反覆以同種類行為為目的之
     社會活動之職業性犯罪而言，至於犯罪所得之多寡，是否
     恃此犯罪為唯一之謀生職業，則非所問，縱令兼有其他職
     業，仍無礙於該常業犯罪之成立，最高法院著有八十五年
     臺上字第五一○號判例可資參照。本件被告己○○與前揭
     共同正犯，於短短二、三個月時間內，先後為前述多次詐
     財行為，其所詐得之款項，均須經被告之手，足見被告在
     該詐欺集團中之角色非低，衡情，其能分得之款項自亦較
     其下游為高，而子○○即被告下游於所參與之二、三個月
     時間內所分得之款項即約有十一萬元，業據子○○供明在
     卷，被告參與之三、四個月間收入顯然更逾此金額，在客
     觀上顯然足供一般日常生活所需，據此，自堪認被告主觀
     上確有「賴以維生」之常業意思，亦堪認其在客觀上確已
     達於「賴以維生」之常業程度，殆無疑問，均先予敘明（
     關於常業犯之新舊法比較問題詳如附註一）。
(四)按在信用卡背面簽名欄簽名，單純自形式上觀察，即足以表
    示信用卡之簽名者於信用卡有效期限內有權使用該信用卡之
    辨識及證明，並非依習慣或特約表示一定用意之證明，性質
    上係屬刑法第二百十條之私文書（最高法院八十八年度臺上
    字第五七三○號判決參照）。次按意圖為自己或第三人不法
    之所有，以不正方法由自動付款設備取得他人之物者，處三
    年以下有期徒刑、拘役或一萬元以下罰金，八十六年十月八
    日總統公布施行，同年月十日生效之刑法第三百三十九條之
    二第一項定有明文，故以上述方法詐得財物者，於該條條文
    增訂後自不得依刑法第三百三十九條第一項之普通詐欺罪論
    處（最高法院九十年度臺上字第三七○四號判決參照）。被
    告與其共同正犯等，責由共同正犯子○○於前述時、地持上
    開曾素華之現金卡至自動付款設備前，連續二次插入該信用
    卡，鍵入密碼及金額預借現金，使該自動付款設備辨識系統
    陷於錯誤，誤認其係有正當權源持卡人，連續以該不正方法
    由該等自動付款設備取得現金之行為，於刑法第三百三十九
    條之二第二項增訂前本應適用刑法第三百三十九條第一項之
    詐欺取財罪處斷，於該條條文增訂後則應依刑法第三百三
    十九條之二第二項之利用自動付款設備詐欺取財罪論處。
三、核被告所為，係犯刑法第二百十六條、第二百十二條之行使
    偽造、變造特種文書罪；刑法第二百十六條、第二百十條之
    行使偽造私文書罪；刑法第三百四十條、第三百三十九條第
    一項之常業詐欺罪；刑法第三百三十九條之二第一項之不正
    利用自動付款設備罪；刑法第二百零一條之意圖供行使之用
    而偽造有價證券罪；及刑法第二百十八條之偽造公印文罪（
    關於併科得科罰金刑部分之新舊法比較詳如附註二）。被告
    己○○與子○○、「阿咪」、「小江」、戊○○、陳姓及
    曹姓男子、「劉董」、「陳美娟」，就犯罪事實一 (一)部
    分；與子○○、戊○○、阿龍、陳姓及曹姓男子、「劉董
    」、「陳美娟」就犯罪事實一 (二)部分；與子○○、阿
    龍、陳姓及曹姓男子、「劉董」、「陳美娟」就犯罪事實一
    ( 三)部分；與戊○○、「陳淑娟」，就犯罪事實一 (四)
    部分；與庚○○、辛○○、戊○○、陳姓及曹姓男子、「
    劉董」、「陳美娟等人間，就犯罪事實一 (五)、(六)部分
    ，分別具有犯意聯絡與行為分擔，各均為共同正犯（就共犯
    部分之新舊法比較詳如附註三）；另案子○○係透過戊○○
    轉交其冒名申請之電話，與辛○○、庚○○二人並未接觸，
    被告二人並不知道戊○○所交付之電話係子○○以偽造之身
    分證詐得，難認辛○○及庚○○就此部分，亦為共同正犯，
    附此敘明。被告偽造署押於存款帳戶申請書、個人信貸申請
    書暨約定書、房屋租賃契約書、現金卡申請書、信用卡申請
    書，均屬偽造私文書之部分行為，不另論罪。偽造私文書、
    偽造變造特種文書後，復行使該偽造之私文書及偽造變造之
    特種文書，其高度行使行為吸收低度之偽造行為，亦不另論
    罪。被告持偽造印章蓋用印文並偽造署押於上開申請及簽收
    文件、個人信貸申請書暨約定書、本票，均屬偽造私文書或
    偽造有價證券之部分行為，不另論罪。被告偽造有價證券復
    持以行使，其行使之低度行為應為偽造有價證券之高度行為
    所吸收亦不另論罪。被告先後多次行使偽造特種文書、行使
    偽造私文書、利用自動付款機設備向各該銀行詐欺取財及偽
    造有價證券犯行，均時間緊接，觸犯基本構成要件同一罪名
    ，顯係出於概括犯意為之，應依刑法第56條連續犯之規定，
    均分別論以連續行使偽造特種文書一罪、連續行使偽造私文
    書一罪、連續偽造有價證券罪一罪，並均加重其刑（以上連
    續犯之新舊法比較詳如附註四）。被告上開分別所犯連續行
    使偽造特種文書罪、連續行使偽造私文書罪、常業詐欺取財
    、連續利用自動付款機設備向各該銀行詐欺取財、連續偽造
    有價證券罪，數罪之間，核有方法、結果之牽連關係，應依
    刑法第55條牽連犯之規定，從一重之連續偽造有價證券罪處
    斷。（牽連犯之新舊法比較詳如附註五）。被告如犯罪事實
    欄一 (二)至 (四)部分所示犯行，雖未據檢察官起訴，惟既
    與經檢察官起訴部分，分別具有連續犯、牽連犯之裁判上之
    一罪關係，均為起訴效力所及，本院自應併予審理。再者，
    公訴人就被告偽製乙○○、寅○○、丑○○、甲○○、丁○○之證件部分，固均認定係變造特種文書，惟查乙○○、甲○○、寅○○、丁○○之身分證、駕駛執照、員工證未遺失
    ，查獲之偽造國民身分證、駕駛執照、員工證之資料與渠等
    所有之證件之資料並不相符，業據被害人乙○○、甲○○、
    寅○○、丁○○於警偵查指訴明確，而被害人丑○○駕照未
    遺失，身分證曾於九十三年四月中旬遺失身分證，惟偽造之
    身分證上記載之發照日期為補發後之日期，該補發後之身分
    證，並未再遺失，業據證人丑○○於警訊、偵訊指訴明確，
    是上開之被害人之上開證件均係遭偽造，應堪以認定，是核
    被告之共同正犯所為關於偽製上開被害人之國民身分證、駕
    駛執照及員工證及行使上開證件部分，應更正為偽造上開特
    種文書（因行使偽造變造特種文書論罪之法條均係刑法第二
    百十二條、第二百十六條，故無庸變更起訴法條），又上開
    國民身分證既係偽造而得，則其製作之過程必然係偽造內政
    部之公印文，故另涉犯刑法第二百十八條之罪，公訴人固未
    論及，惟上開罪名與起訴之刑法第二百十二條之罪有牽連犯
    之裁判上一罪關係，為起訴效力所及，本院自應併予審酌。
    又查被告之共同正犯所提出行使之上開勞保局及國稅局申請
    之個人資料，均係其共同正犯偽造申請書、簽收單而來，另
    涉犯刑法第二百十六條、第二百十條及刑法第三百四十條之
    罪，此部分犯行與公訴人於起訴書載明之部分有牽連犯之裁
    判上一罪之關係，亦為起訴效力所及，本院自應併予審理。
    爰審酌被告有前揭前科，素行不佳，不思以正當方法賺取金
    錢，竟加入詐欺集團，共同為前揭犯行，所為影響金融秩序
    甚鉅，本件偽造有價證券部分係因某些銀行於放貸前要求貸
    款人簽發本票附載於制式之借款契約書內，與一般偽造有價
    證券犯行之態樣不同，被告犯罪後飾詞狡卸犯行，態度不佳
    ，且尚未與被害人等達成和解等一切情狀，判處如主文所示
    之刑，檢察官具體求處被告有期徒刑四年六月，本院認容有
    過輕，附此指明。
四、
(一)被告所偽造之文書（本票除外），業經交付銀行，非被告所
    有之物，亦不得宣告沒收，惟其上偽造之署押、印文，應連
    同所有偽刻之印章，依刑法第二百十九條之規定沒收。被告
    之共同正犯各自交付予銀行之附表三所示之本票，應依刑法
    第二○五條沒收。扣案之偽造駕駛執照二張 (均含照片)、
    國民身分證二張 (均含照片)、員工卡二張 (均含照片)、教
    戰守則二張為被告及其共同正犯所有供犯罪所用之物，扣案
    之勞工保險投保資料清單五張、國稅局所得資料清單四張係
    被告及其共同正犯所有犯罪所得之物，編號五、六、十五、
    十七、十八之行動電話（不含SIM卡）共五支為被告己○○
    交由戊○○轉交辛○○、庚○○作為本案犯罪之聯絡工具，
    業據證人戊○○於本院九十四年度訴字第三八三二號審理中
    結證明確，並經被告辛○○、庚○○於該案中自承在卷，應
    認係被告所屬集團之共同正犯供本案犯罪所用之物，均應依
    修正前刑法第三十八條第一項第二款予以宣告沒收（關於刑
    法第三十八條沒收規定之新舊法比較詳如附註六）。扣案手
    機內之SIM卡非屬被告或其共犯所有之物，不得宣告沒收。
    至未扣案之偽造身分證、駕駛執照、職員證雖係被告等共同
    正犯所有供犯罪所用之物，惟並未扣案，為免將來執行困難
    ，爰不予整張宣告沒收，惟偽造之身分證、駕駛執照上之印
    文及蓋用於上開偽造證件上所用之公印、印章均應依刑法第
    二百十九條，併予宣告沒收。扣案偽造之林翔園身分證一張
    含其上之戊○○照片一張，係屬被告等共同正犯犯罪所得及
    犯罪所用之物，且為共同正犯戊○○所有，應依修正前刑法
    第三十八條第一項第二款、第三款規定予以宣告沒收。
(二)如犯罪事實欄一 (七)所示扣案之行動電話二具 (均不含SIM
    卡，理由同前)，係被告之共同正犯子○○所有，供渠等共
    同正犯詐欺犯罪聯絡之用，業經子○○供明在卷，應依修正
    前刑法第三十八條第一項第二款予以宣告沒收。扣案變造之
    「壬○○」、「癸○○」、「鐘惠文」國民身分證及汽車駕
    駛執照均各一張（均各含照片一張），係被告己○○及其共
    同正犯所有供犯罪所用之物，應依法予以宣告沒收。如附表
    四至八所示偽造之署押、印文、印章及扣案偽造之「壬○○
    」印章一顆，均應依刑法第二百十九條規定予以宣告沒收。
    至如附表九所示未扣案之偽造、變造之證件，核雖係被告等
    共同正犯所有供犯罪所用或犯罪所得之物，惟既未扣案，為
    免將來執行困難，爰不予整張宣告沒收，惟其中偽造之證件
    上之印文及蓋用於上開偽造證件上所用之公印、印章，雖未
    扣案均仍應依刑法第二百十九條，併予宣告沒收。
(三)上開宣告沒收之證件業經本院於理由中說明均含照片一張，
    於主文中不再重覆加註說明，附此指明。
據上論斷，應依刑事訴訟法第二百九十九條第一項前段，刑法第
二百零一條第一項、第二百十六條、第二百十條、第二百十二條
、修正前刑法第三百四十條、刑法第三百三十九條之二第一項、
第二條第一項前段、第二百十九條、第二百十五條，修正前刑法
第二十八條、第五十六條、第五十五條、第三十八條第一項第二
款、第三款，罰金罰鍰提高標準條例第一條前段，判決如主文。
中    華    民    國    95    年    12    月    13    日
                  刑事第十庭  審判長法   官  郭瑞祥
                                    法   官  黃炫中
                                    法   官  江奇峰
以上正本證明與原本無異。
如不服本判決，應於收受送達後十日內向本院提出上訴書狀，其
未敘述上訴之理由者並得於提起上訴後十日內向本院補提理由書
（均須按他造當事人之人數附繕本）。
                                     書記官  陳美年
中    華    民    國    95    年    12    月    13    日
附錄本案犯罪法條：
中華民國刑法第216條
行使第210條至第215條之文書者，依偽造、變造文書或登載不實
事項或使登載不實事項之規定處斷。
中華民國刑法第210條
偽造、變造私文書，足以生損害於公眾或他人者，處5年以下有
期徒刑。
中華民國刑法第212條
偽造、變造護照、旅券、免許證、特許證及關於品行、能力服務
或其他相類之證書、介紹書，足以生損害於公眾或他人者，處1
年以下有期徒刑、拘役或300元以下罰金。
中華民國刑法第340條
以犯第339條之罪為常業者，處1年以上7年以下有期徒刑，得併
科5萬元以下罰金。
刑法第201條（有價證券之偽造變造與行使罪）意圖供行使之用
，而偽造、變造公債票、公司股票或其他有價證券者，處3年以
上10年以下有期徒刑，得併科3千元以下罰金。
刑法第339條之2意圖為自己或第三人不法之所有，以不正方法由
自動付款設備取得他人之物者，處三年以下有期徒刑、拘役或一
萬元以下罰金。以前項方法得財產上不法之利益或使第三人得之
者，亦同。
附表1之1
┌──┬───┬───┬────┬────┬────┬─────┬──────────┐
│編號│行為人│ 假冒 │犯罪時間│撥款時間│犯罪地點│ 冒貸金額 │所持偽造之證件及資料│
│    │      │之身分│        │        │        │（新臺幣）│                    │
├──┼───┼───┼────┼────┼────┼─────┼──────────┤
│ 01 │庚○○│丑○○│94/06/20│94/06/21│臺新銀行│65萬元整  │偽造丑○○之身分證、│
│    │      │      │        │        │北臺中分│          │駕照、聯電員工識別證│
│    │      │      │        │        │行      │          │、勞保資料及92年綜合│
│    │      │      │        │        │        │          │所得清單            │
├──┼───┼───┼────┼────┼────┼─────┼──────────┤
│ 02 │庚○○│丑○○│94/06/23│94/06/29│中國信託│60萬元整  │偽造丑○○之身分證、│
│    │      │      │        │        │商業銀行│          │駕照、聯電員工識別證│
│    │      │      │        │        │西屯分行│          │                    │
├──┼───┼───┼────┼────┼────┼─────┼──────────┤
│ 03 │庚○○│丑○○│94/06/30│94/07/04│新竹國際│45萬元整  │偽造丑○○之身分證、│
│    │      │      │        │        │商業銀行│          │駕照、聯電員工識別證│
│    │      │      │        │        │新竹分行│          │、勞保資料及93年綜合│
│    │      │      │        │        │        │          │所得清單            │
├──┼───┼───┼────┼────┼────┼─────┼──────────┤
│ 04 │庚○○│寅○○│94/07/05│94/07/11│安泰銀行│60萬元整  │偽造寅○○之身分證、│
│    │      │      │        │        │新竹縣竹│          │駕照、聯電員工識別證│
│    │      │      │        │        │北分行竹│          │、勞保資料及93年綜合│
│    │      │      │        │        │北市中正│          │所得清單            │
│    │      │      │        │        │東路195 │          │                    │
│    │      │      │        │        │號      │          │                    │
├──┼───┼───┼────┼────┼────┼─────┼──────────┤
│ 05 │庚○○│寅○○│94/07/08│94/07/12│中國信託│79萬元整  │偽造寅○○之身分證、│
│    │      │      │        │        │商業銀行│          │聯電員工識別證及駕照│
│    │      │      │        │        │文心分行│          │                    │
├──┼───┼───┼────┼────┼────┼─────┼──────────┤
│ 06 │庚○○│乙○○│94/07/20│94/07/22│遠東國際│80萬元整  │偽造乙○○之身分證、│
│    │      │      │        │        │商銀新竹│          │駕照、勞保資料及93年│
│    │      │      │        │        │信貸中心│          │綜合所得清單        │
│    │      │      │        │        │新竹市林│          │                    │
│    │      │      │        │        │森路216 │          │                    │
│    │      │      │        │        │號      │          │                    │
├──┼───┼───┼────┼────┼────┼─────┼──────────┤
│ 07 │庚○○│乙○○│94/08/02│（未遂）│臺北富邦│40萬元整  │偽造乙○○之身分證、│
│    │      │      │        │        │銀行新竹│          │駕照、聯電員工識別證│
│    │      │      │        │        │區中心  │          │、勞保資料及93年綜合│
│    │      │      │        │        │新竹市中│          │所得清單            │
│    │      │      │        │        │正路141 │          │                    │
│    │      │      │        │        │號5樓   │          │                    │
└──┴───┴───┴────┴────┴────┴─────┴──────────┘
附表1之2：
┌──┬───┬───┬────┬────┬────┬─────┬──────────┐
│編號│行為人│ 假冒 │犯罪時間│撥款時間│犯罪地點│ 冒貸金額 │所持偽造之證件及資料│
│    │      │之身分│        │        │        │（新臺幣）│                    │
├──┼───┼───┼────┼────┼────┼─────┼──────────┤
│ 01 │辛○○│丁○○│94/06/17│94/06/17│臺新銀行│48萬元整  │偽造丁○○之身分證、│
│    │      │      │        │        │北大分行│          │駕照、勞保資料及93年│
│    │      │      │        │        │        │          │各類所得扣繳憑單    │
├──┼───┼───┼────┼────┼────┼─────┼──────────┤
│ 02 │辛○○│丁○○│94/06/24│94/06/27│安泰銀行│35萬元整  │偽造丁○○之身分證、│
│    │      │      │        │        │新竹分行│          │勞保資料及93年各類所│
│    │      │      │        │        │新竹市中│          │得扣繳憑單          │
│    │      │      │        │        │山路163 │          │                    │
│    │      │      │        │        │號      │          │                    │
├──┼───┼───┼────┼────┼────┼─────┼──────────┤
│ 03 │辛○○│丁○○│94/06/15│94/07/04│新竹國際│50萬元整  │偽造丁○○之身分證、│
│    │      │      │        │        │商業銀行│（分二次申│駕照、聯電員工識別證│
│    │      │      │        │        │新竹分行│請，一次30│及93年各類所得扣繳憑│
│    │      │      │        │        │        │萬，一次20│單（每一次申請各一份│
│    │      │      │        │        │        │萬）      │）                  │
├──┼───┼───┼────┼────┼────┼─────┼──────────┤
│ 04 │辛○○│甲○○│94/07/25│94/07/27│遠東國際│80萬元整  │偽造甲○○之身分證、│
│    │      │      │        │        │商銀新竹│          │駕照、聯電員工識別證│
│    │      │      │        │        │信貸中心│          │、勞保資料及93年綜合│
│    │      │      │        │        │新竹市林│          │所得清單            │
│    │      │      │        │        │森路216 │          │                    │
│    │      │      │        │        │號      │          │                    │
├──┼───┼───┼────┼────┼────┼─────┼──────────┤
│ 05 │辛○○│甲○○│94/08/02│（未遂）│臺北富邦│70萬元整  │偽造甲○○之身分證、│
│    │      │      │        │        │銀行新竹│          │駕照、勞保資料及93年│
│    │      │      │        │        │區中心  │          │綜合所得清單        │
│    │      │      │        │        │新竹市中│          │                    │
│    │      │      │        │        │正路141 │          │                    │
│    │      │      │        │        │號5樓   │          │                    │
└──┴───┴───┴────┴────┴────┴─────┴──────────┘
附表２之１
┌───┬──────────────────────────┐
│編號１│冒用丑○○名義申請貸款部分                          │
│      ├────────────────┬─────────┤
│      │         文  書  種  類         │ 偽造署押種類數量 │
│      ├────────────────┼─────────┤
│      │1.臺新銀行信用貸款申請書        │署押１枚、印文１枚│
│      │2.臺新銀行信用貸款借據暨約定書及│署押２枚、印文枚│
│      │  附件（證件影本部分）          │                  │
│      │3.臺新銀行本票授權書            │署押１枚、印文１枚│
│      │4.中國信託個人信貸申請書暨約定書│署押１枚          │
│      │5.新竹國際商業銀行信用貸款申請書│署押１枚、印文５枚│
│      │6.同上銀行信用貸款契約書及對保同│署押１枚、印文３枚│
│      │  意書                          │                  │
│      │7.勞工保險局94年6月15日丑○○勞 │署押１枚          │
│      │保資料申請書及簽收單            │                  │
├───┼────────────────┴─────────┤
│編號２│冒用寅○○名義申請貸款部分                          │
│      ├────────────────┬─────────┤
│      │         文  書  種  類         │偽造署押種類數量  │
│      ├────────────────┼─────────┤
│      │1.安泰商業銀行信用貸款申請書    │署押２枚、印文２枚│
│      │  及開戶印鑑卡                  │                  │
│      │2.安泰商業銀行信用借款契約書    │署押１枚、印文７枚│
│      │3.安泰商業銀行本票授權書        │署押１枚、印文４枚│
│      │4.中國信託個人信貸申請書暨約定書│署押１枚、印文１枚│
│      │5.中國信託個人信貸借據及約定書  │署押１枚、印文１枚│
│      │6.94年6月29日劉欣怡投保資料申請 │署押２枚、印文１枚│
│      │  及簽收單                      │                  │
│      │7.94年6月29日劉欣怡綜合所得清單 │署押１枚、印文１枚│
│      │  查詢申請書                    │                  │
├───┼────────────────┴─────────┤
│編號３│冒用乙○○名義申請貸款部分                          │
│      ├────────────────┬─────────┤
│      │         文  書  種  類         │偽造署押種類數量  │
│      ├────────────────┼─────────┤
│      │1.遠東商銀信用貸款申請書        │署押２枚、印文４枚│
│      │  （含個人資料查詢同意書）      │                  │
│      │2.臺北富邦銀行信用貸款申請書    │署押２枚、印文２枚│
│      │3.94年7月6日乙○○勞保資料申請書│署押１枚          │
│      │  及簽收單                      │                  │
└───┴────────────────┴─────────┘
附表２之２
┌───┬──────────────────────────┐
│編號1 │冒用丁○○名義申請貸款部分                          │
│      ├────────────────┬─────────┤
│      │         文  書  種  類         │偽造署押種類數量  │
│      ├────────────────┼─────────┤
│      │1.臺新銀行信用貸款申請書        │署押１枚、印文１枚│
│      │2.臺新銀行信用貸款借據暨約定書  │署押３枚、印文５枚│
│      │（含附件）                      │                  │
│      │3.臺新銀行本票授權書            │署押１枚、印文１枚│
│      │4.臺新銀行個人貸款動支暨代繳費用│署押１枚、印文５  │
│      │  授權書                        │枚                │
│      │5.安泰銀行信用貸款申請書及開戶印│署押２枚、印文２枚│
│      │  鑑卡                          │                  │
│      │6.安泰銀行信用借款契約書        │署押１枚、印文８枚│
│      │7.安泰銀行本票授權書            │署押１枚、印文２枚│
│      │8.新竹國際商業銀行信用貸款申請書│署押２枚、印文１枚│
│      │  （二份）                      │                  │
│      │9.同上銀行信用貸款契約書及對保同│署押２枚、印文枚│
│      │  意書                          │                  │
│      │9.勞工保險局新竹辦事處丁○○94年│署押１枚          │
│      │  6月3日、94年6月22日投保資料申 │                  │
│      │  請書及簽收單                  │                  │
├───┼────────────────┴─────────┤
│編號2 │冒用甲○○名義申請貸款部分                          │
│      ├────────────────┬─────────┤
│      │         文  書  種  類         │偽造署押種類數量  │
│      ├────────────────┼─────────┤
│      │1.遠東商銀信用貸款申請書        │署押３枚、印文５枚│
│      │2.臺北富邦銀行信用貸款申請書    │署押２枚、印文２枚│
│      │3.勞工保險局臺中辦事處甲○○94年│署押1枚           │
│      │  7月21日投保申請及簽收單       │                  │
│      │4.94年7月21日財政部臺灣省中區國 │印文１枚          │
│      │  稅局臺中縣分局甲○○綜合所得清│                  │
│      │  單查詢申請書                  │                  │
└───┴────────────────┴─────────┘
附表３
┌───────┬────────┬──────┬─────────┐
│ 簽發名義人   │ 本票簽發日期   │收受本票之銀│ 擔保之貸款       │
│              │                │行          │                  │
├───────┼────────┼──────┼─────────┤
│ 丑○○       │  94年6月20日   │ 臺新銀行   │附表1之1編號1     │
│（庚○○冒名）│                │            │                  │
├───────┼────────┼──────┼─────────┤
│ 寅○○       │  94年7月11日   │安泰商業銀行│附表1之1編號4     │
│（庚○○冒名）│                │            │                  │
├───────┼────────┼──────┼─────────┤
│ 丁○○       │  94年6月17日   │ 臺新銀行   │附表1之2編號1     │
│（辛○○冒名）│                │            │                  │
├───────┼────────┼──────┼─────────┤
│ 丁○○       │  94年6月27日   │安泰商業銀行│附表1之2編號2     │
│（辛○○冒名）│                │            │                  │
└───────┴────────┴──────┴─────────┘
附表４、冒用曾素華名義申請貸款部分
┌────────────┬─────────────┐
│      偽造文書種類      │    偽造署押種類數量      │
├────────────┼─────────────┤
│1.中國信託商業銀行個人信│曾素華署押2枚             │
│  貸申請書暨約定書      │                          │
├────────────┼─────────────┤
│2.中國信託商業銀行匯款申│曾素華署押1枚             │
│  請書                  │                          │
├────────────┼─────────────┤
│3.中國信託商業銀行現金卡│曾素華署押3枚             │
│  申請書                │                          │
├────────────┼─────────────┤
│4.中國信託商業銀行信用卡│曾素華署押3枚             │
│  申請書                │                          │
└────────────┴─────────────┘
附表５、冒用葉美紹名義申請貸款部分
┌──────────┬───────────────┐
│    偽造文書種類    │    偽造署押、印文種類數量    │
├──────────┼───────────────┤
│1.中國信託商業銀行個│葉美紹署押2枚、印文7枚        │
│  人信貸申請書暨約定│                              │
│  書                │                              │
└──────────┴───────────────┘
附表６、冒用壬○○名義申請貸款部分
┌──────────┬───────────────┐
│    偽造文書種類    │    偽造署押、印文種類數量    │
├──────────┼───────────────┤
│1.復華銀行信用貸款申│壬○○署押2枚、印文3枚        │
│  請書              │                              │
├──────────┼───────────────┤
│2.復華銀行個人信用貸│壬○○署押2枚、印文3枚        │
│  款確認單          │                              │
├──────────┼───────────────┤
│3.變造壬○○身分證影│壬○○印文1枚                 │
│  本                │                              │
├──────────┼───────────────┤
│4.壬○○所得資料清單│壬○○印文1枚                 │
├──────────┼───────────────┤
│5.勞工保險被保險人投│壬○○印文1枚                 │
│  保資料表          │                              │
├──────────┼───────────────┤
│6.勞工保險被保險人投│壬○○印文1枚                 │
│  保資料表（明細）  │                              │
├──────────┼───────────────┤
│7.新竹國際商業銀行申│壬○○署押2枚                 │
│  請書              │                              │
├──────────┼───────────────┤
│8.中國信託商業銀行個│壬○○署押2枚、印文1枚        │
│  人信貨申請書約定書│                              │
└──────────┴───────────────┘
附表７：冒用癸○○名義租屋部分
┌──────────┬───────────────┐
│    偽造文書種類    │    偽造署押、印文種類數量    │
├──────────┼───────────────┤
│1.房屋租賃契約書    │癸○○署押1枚、印文1枚        │
└──────────┴───────────────┘
附表８：冒用癸○○名義申請裝設電話暨網路服務部分
┌──────────┬───────────────┐
│    偽造文書種類    │    偽造署押、印文種類數量    │
├──────────┼───────────────┤
│1.中華電信ADSL租用及│癸○○署押2枚、印文1枚        │
│  異動申請書        │                              │
├──────────┼───────────────┤
│2.中華電信股份有限公│癸○○署押1枚、印文1枚        │
│  司網路服務契約    │                              │
├──────────┼───────────────┤
│3.中華電信股份有限公│癸○○署押1枚、印文1枚        │
│  司ADSL租用契約條款│                              │
└──────────┴───────────────┘
附表９：偽造之印章、換貼照片偽造變造之身分證件
┌──────────────────────────┐
│1.偽造之印章：壬○○（扣案）、癸○○、丁○○、曾素華│
│  、葉美紹                                          │
├──────────────────────────┤
│2.偽造、變造之身分證件：(1)變造「壬○○」國民身分證、│
│  駕駛執照、聯華電子公司服務證(2)變造「鐘惠文」國民身│
│  分證、汽車駕駛執照、變造「癸○○」國民身分證、汽車│
│  駕駛執照(4)偽造「曾素華」國民身分證、汽車駕駛執照(5)│
│  偽造「葉美紹」國民身分證                          │
└──────────────────────────┘
附註部分：
      按被告行為後，刑法業於九十四年一月七日修正，於同年
      二月二日公布，並於九十五年七月一日施行。按行為後法
      律有變更者，適用行為時之法律，但行為後之法律有利於
      行為人者，適用最有利於行為人之法律，修正後即現行刑
      法第二條第一項定有明文。此條規定乃與刑法第一條罪刑
      法定主義契合，而貫徹法律禁止溯及既往原則，係規範行
      為後法律變更所生新舊法律比較適用之準據法，是刑法第
      二條本身雖經修正，但刑法第二條既屬適用法律之準據法
      ，本身尚無比較新舊法之問題，應一律適用裁判時之現行
      刑法第二條規定，以決定適用之刑罰法律，合先敘明。以
      下即比較修正施行前後刑法暨相關法律之規定：
附註一：
      按依一般社會通念，特定犯罪行為具有反覆實施之特性，
      立法者於制定刑罰法律之初，亦已認知該種行為類型之反
      覆性，而有意藉由法條中客觀構成要件之行為要素，涵括
      上開具有反覆實施特性之數個犯罪行為，仍僅接受一次刑
      法之評價為已足，是以學理上乃產生「集合犯」之概念。
      查本案被告反覆實施詐欺取財犯行，並恃以維生，顯為基
      於概括犯意反覆實行之職業型犯罪，原應僅為一次之法律
      上之評價，是以修正前刑法第340條規定：「以犯第三百
      三十九條之罪為常業者，處1年以上、7年以下有期徒刑，
      得併科5萬元以下罰金。」，惟上開規定，已於本次刑法
      修正時刪除，參酌本次修法刪除常業犯之規定，係為配合
      刪除「連續犯」之規定，避免數行為僅為一次之評價而造
      成輕縱之結果，顯見立法者，有意使上開犯罪，為各別之
      評價，以符合公平之原則，是以揆諸本次修法之意旨，認
      立法者，並無將原屬單一犯罪之刑法第339條第1項之規定
      ，改變為「集合犯罪」之概念。而本案被告二人多次詐取
      金融機構之財物，依立法者之本意，為避免輕縱，修法後
      自然要為數罪之評價，斷無再回到「集合犯」之概念而予
      從輕量刑之理，是以比較新舊法，舊法之常業犯之法定本
      刑為1年以上7年以下，得併科5萬以下之罰金，而依新法
      則最高本刑勢必超過有期徒刑10年（刑法第339條第1項之
      法定本刑為5年以下有期徒刑、拘役或科或併科1000元以
      下之罰金），另按刑法第340條之法定本刑為：「1年以上
      ，7年以下有期徒刑，得併科5萬元以下罰金」，依修正前
      之刑法第33條第5款之規定，其原來併科之罰金刑：「1元
      以上」，業經修正為罰金：「新臺幣1000元以上，以百元
      計算」，另併科之罰金刑之最高度刑部分，則並無不同，
      就上開規定之罰金刑本刑而言，新法對被告並未較有利，
      綜合上開比較適用結果，就本案之本刑之論罪科刑部分，
      本院認仍以舊法之規定，對被告較有利，自應全部適用舊
      法。
附註二：
    刑法第201條第1項及同法第339條之2第1項之罪之法定本刑
    中罰金刑最低額部分，依修正後刑法第33條第5款規定為「
    新臺幣1千元以上，以百元計算之」，較舊法所定罰金最低
    額為銀元1元以上為重，又法定罰金刑之加重，依修正後之
    刑法第67條規定其最高度及最低度同加重之，較修正前刑法
    第68條規定僅加重其最高度，為不利於被告，依刑法第2條
    1項規定，均以舊法有利於被告，而應適用修正前刑法之上
    開規定。
附註三：
      修正前刑法第28條規定：「二人以上共同『實施』犯罪之
      行為者，皆為正犯。」與修正後同條：「二人以上共同『
      實行』犯罪之行為者，皆為正犯。」之規定，二者在用語
      上固有不同，惟其修法理由乃在原「實施」一詞之範圍，
      在解釋上是否包括「陰謀共同正犯」及「預備共同正犯」
      存有爭議，為杜爭議，明白宣示本條不包括「陰謀共同正
      犯」及「預備共同正犯」，但仍包括共謀共同正犯，乃將
      「實施」修正為「實行」，此觀諸立法理由說明即明，是
      此部分修正應無有利、不利於被告之問題，應逕行適用行
      為時之刑法第28條之規定。
附註四：
      被告行為後，刑法第56條連續犯之規定，已修正公布刪除
      ，並於95年7月1日施行，是於新法修正施行後，被告於本
      案所為之偽造有價證券、行使偽造私文書罪、行使偽造特
      種文書、偽造公印文罪，即須分論併罰。則被告之犯行，
      因行為後新法業已刪除連續犯之規定，此刪除雖非犯罪構
      成要件之變更，但顯已影響行為人刑罰之法律效果，自屬
      法律有變更，經比較新、舊法規定，修正後之規定對於被
      告較為不利，依刑法第2條第1項前段之規定，仍應適用較
      有利於被告之行為時法律，即刑法第56條連續犯之規定，
      均論以一罪，並均加重其刑。
附註五：
      被告行為後，刑法第55條後段牽連犯之規定，亦已修正公
      布刪除，並於95年7月1日施行，是於新法修正施行後，被
      告於本案所為之普通竊盜罪、行使偽造私文書罪、詐欺取
      財罪，即須分論併罰。則被告之犯行，因行為後新法業已
      刪除牽連犯之規定，此刪除雖非犯罪構成要件之變更，但
      顯已影響行為人刑罰之法律效果，自屬法律有變更，經比
      較新、舊法規定，修正後之規定對於被告較為不利，依刑
      法第2條第1項前段之規定，仍應適用較有利於被告之行為
      時法律，即刑法第55條後段牽連犯之規定，從較重之一罪
      予以論處。
附註六：
      以上新舊法之比較均以舊法對被告為有利，依從刑附屬於
      主刑之原則，就刑法第38條之沒收部分，應適用修正前刑
      法第38條第1項第2款、第3款之規定。


司法院資訊處製作；財團法人民間司法改革基金會備份。
